---
title: "Упражнение_4"
author: "Aigunov"
date: "09 03 2021"
output: html_document
---

```{r, echo = FALSE, setup, include = FALSE}
# загрузка пакетов
library('MASS')
library('GGally')       # графики совместного разброса переменных
library('lmtest')       # тесты остатков регрессионных моделей
library('FNN')          # алгоритм kNN
```
```{r, echo=FALSE}
# константы
my.seed <- 12345
train.percent <- 0.85

# загрузка данных
data(Boston)
Boston <- subset(Boston, select = c(crim, zn, rm, chas))
#Boston[ ]

#преобразуем категориальные переменные в факторы

Boston$chas <- as.factor(Boston$chas)

# обучающая выборка
set.seed(my.seed)
inTrain <- sample(seq_along(Boston$crim), 
                  nrow(Boston) * train.percent)
df.train <- Boston[inTrain, c(colnames(Boston)[-1], colnames(Boston)[1])]
df.test <- Boston[-inTrain, -1]
```
```{r, echo = FALSE, warning = FALSE}
# совместный график разброса переменных
ggp <- ggpairs( df.train, upper = list(combo = 'box'))
print(ggp, progress = F)

# описательные статистики по переменным
summary(df.train)
str(df.train)

# цвета по фактору chas
ggp <- ggpairs(df.train[, c('crim','chas')], 
               aes(color = chas), upper = list(combo = 'box'))
print(ggp, progress = F)
```

Судя по коробчатой диаграмме, средний уровень преступности ниже там, где река граничит с местностью.


```{r, echo=FALSE}
model.1 <- lm(crim ~ . + chas:zn + chas:rm,
              data = df.train)
summary(model.1)
```
Исключим совместное влияние zn:chas, т.к. их параметры незначимы.

```{r, echo=FALSE}
model.2 <- lm(crim ~ . + chas:rm,
              data = df.train)
summary(model.2)
```
Совместное влияни rm:chas исключаем по аналогичной причине.

```{r, echo=FALSE}
model.3 <- lm(crim ~ .,
              data = df.train)
summary(model.3)
```
Параметр chas незначим.

```{r, echo=FALSE}
model.4 <- lm(crim ~ zn + rm ,
              data = df.train)
summary(model.4)
```
Все параметры модели оказались значимыми, но низкое значение исправленного коэффициента детерминации говорит о том, что выбранные факторы незначительно влияют на уровень преступности. 

Проверка остатков модели
```{r, echo=FALSE}
# тест Бройша-Пагана
bptest(model.4)
# статистика Дарбина-Уотсона
dwtest(model.4)
# графики остатков
```


```{r, echo=FALSE}
par(mar = c(4.5, 4.5, 2, 1))
par(mfrow = c(1, 3))
plot(model.4, 1)
plot(model.4, 4)
plot(model.4, 5)
par(mfrow = c(1, 1))
```

Судя по графикам остатки носят зависимый характер. В выборке есть три аномальных значения, которые, однако не выходят за пределы доверительных границ на третьем графике. Остатки не удовлетворяют условиям Гаусса-Маркова.

Сравнение с kNN
```{r, echo=FALSE}
# фактические значения y на тестовой выборке
y.fact <- Boston[-inTrain, ]$crim
y.model.lm <- predict(model.4, df.test)
MSE.lm <- sum((y.model.lm - y.fact)^2) / length(y.model.lm)

# kNN требует на вход только числовые переменные
df.train.num <- as.data.frame(apply(df.train, 2, as.numeric))
df.test.num <- as.data.frame(apply(df.test, 2, as.numeric))

for (i in 2:50){
    model.knn <- knn.reg(train = df.train.num[, !(colnames(df.train.num) %in% 'crim')], 
                     y = df.train.num[, 'crim'], 
                     test = df.test.num, k = i)
    y.model.knn <- model.knn$pred
    if (i == 2){
        MSE.knn <- sum((y.model.knn - y.fact)^2) / length(y.model.knn)
    } else {
        MSE.knn <- c(MSE.knn, 
                     sum((y.model.knn - y.fact)^2) / length(y.model.knn))
    }
}

# график
par(mar = c(4.5, 4.5, 1, 1))
# ошибки kNN
plot(2:50, MSE.knn, type = 'b', col = 'darkgreen',
     xlab = 'значение k', ylab = 'MSE на тестовой выборке')
# ошибка регрессии
lines(2:50, rep(MSE.lm, 49), lwd = 2, col = grey(0.2), lty = 2)
legend('topright', lty = c(1, 2), pch = c(1, NA), 
       col = c('darkgreen', grey(0.2)), 
       legend = c('k ближайших соседа', 'регрессия (все факторы)'), 
       lwd = rep(2, 2))
```






